【裁判字號】    98,裁,3200
【裁判日期】    981217
【裁判案由】    依職權確定訴訟費用
【裁判全文】
最  高  行  政  法  院  裁  定
                                      98年度裁字第3200號
抗  告  人  甲○○
上列抗告人因與相對人勞工保險局間依職權確定訴訟費用事件，
對於中華民國98年8月10日臺北高等行政法院98年度他字第21號
裁定，提起抗告，本院裁定如下︰
    主  文
抗告駁回。
抗告訴訟費用由抗告人負擔。
    理  由
一、緣抗告人係由臺北市計程車駕駛員職業工會申報參加勞工保
    險之被保險人，於民國（下同）94年6月22日執行職務時發
    生車禍，而申請94年7月28日至95年12月19日期間職業傷病
    給付。經相對人審查核定給付自94年7月28日起至94年8月26
    日止共30日計新臺幣（下同）21,210元，餘所請期間不予給
    付。抗告人不服，循序提起行政訴訟並聲請訴訟救助，經原
    審法院於97年5月13日以97年度救字第27號裁定准予訴訟救
    助。嗣本案訴訟經原審法院於97年10月22日以97年度訴字第
    1123號判決駁回抗告人之訴，訴訟費用由抗告人負擔。抗告
    人不服，提起上訴，復經本院於98年3月19日以98年度裁字
    第663號裁定駁回上訴，上訴審訴訟費用由抗告人負擔，而
    告確定。原審法院復於98年8月10日以98年度他字第21號裁
    定依職權確定訴訟費用額，抗告人應向原審法院繳納訴訟費
    用10,000元。抗告人不服，遂提起抗告。
二、抗告意旨略以：(一)法官有具體情形，足認其執行職務有偏頗
    之虞者，當事人得聲請法官迴避，行政訴訟法第20條定有明
    文。(二)監理會97保監審字第3540號審定書，誤以引用「精神
    官能性憂鬱症，非器質性睡眠障礙」，與抗告人94年6月22
    日後罹患精神官能憂鬱症合併妄想症狀之病症不符。且相對
    人誤以普通傷病辦理，以抗告人殘廢程度符合勞工保險條例
    第53條第1項之殘廢給付標準表第4項第7等級，核定按該等
    級發給440日普通疾病殘廢給付，實有違誤。(三)抗告人罹患
    精神官能性憂鬱症合併妄想症狀，勞工保險局特約醫院主治
    醫師亦認抗告人所罹患之疾病屬職災傷病，而勾填抗告人符
    合勞工保險條例第34條第3項勞工保險被保險人因執行職務
    而致傷病審查準則之規定而得以使用勞工保險職業傷病門診
    單，是抗告人確實自發生職業災害時起迄今仍有不斷接受診
    治之事實，迄今仍須復健治療。(四)抗告人94年6月22日執行
    職務事故而致職災傷病，因資訊不足，不知如何申請職災認
    定與給付，而相對人迄今未能即時給予抗告人職災給付，以
    致抗告人無法生活，被迫向郵政簡易壽險退保領取解約金度
    日，且因長時間職災傷病，沒有營收，勞工保險因沒法生活
    而被迫退保。抗告人罹患精神官能性憂鬱症合併妄想症狀，
    在申請勞工保險職業傷病給付方面，亦非無往例，僅係相對
    人無視抗告人產生病症與發生保險事故間之因果關係，毫無
    充足理由即逕自認定，實屬草率，非無違誤。(五)亞東紀念醫
    院96年12月28日勞工保險傷病診斷書認抗告人受有腦血管疾
    病、頭腦震盪症候群、眩暈、肌炎、周邊神經性病變，且依
    該診斷書之記載，「醫理評估」乙項記載固係認抗告人不宜
    從事粗重工作，且在「何時可恢復工作能力」乙項，已明確
    說明「目前無法評估」，更要求抗告人應持續門診追蹤。雖
    經相對人認定職業傷病，但在殘廢給付項目部分尚未累加，
    迄今才被追縱檢查出抗告人因職災患有顱內血管動脈瘤。(六)
    抗告人申請殘廢給付案，於日前接獲相對人97年1月4日第00
    0000000000號勞工保險局核定通知書，係按審定殘廢之當月
    起前6個月平均月投保薪資34,800元（日給付額1,160元），
    發給7等級普通傷病殘廢給付440日計510,400元，已於97年1
    月4日核付。然因抗告人資訊不足且因職災無法生活，因此
    申請委託他人代辦，委託人誤勾選為以普通傷病給付，導致
    相對人以普通傷病殘廢給付而給付保險金，抗告人與投保單
    位一致認為以此審定實有違誤，為此，抗告人與投保單位，
    提起本訴訟，請求重新更正審定，亦有相對人經辦單位承諾
    願務實審定。(七)抗告人受有職業傷病，曾向相對人申請94年
    7月28日及95年12月19日之職業傷病給付獲准，另抗告人亦
    曾因不服相對人96年5月31日第000000000000號核定通知書
    ，相對人亦改以職業傷病辦理，並於96年8月13日核付在案
    ，而抗告人日前所提供之勞工保險殘障診斷書、勞工保險傷
    病診斷書及勞工保險職業傷病門診單等，可證明抗告人造成
    殘廢之原因係基於職業傷害而來，其間自有因果關係。(八)依
    勞工保險條例第55條第10款之規定，若身體殘廢程度加重之
    原因，係職業傷害或罹患職業病所致者，按各該款之規定之
    殘廢給付日數，增給百分之50。換言之，相對人應就原先普
    通傷病殘廢給付440日計510,400元部分改以因職業傷害所造
    成，而就原核定金額增給百分之50，始無違誤等語。
三、本院查：
  (一)「訴訟費用指裁判費及其他進行訴訟之必要費用，由敗訴之
    當事人負擔。但為第198條之判決時，由相對人負擔。起訴
    ，按件徵收裁判費新臺幣4千元。適用簡易訴訟程序之事件
    ，徵收裁判費新臺幣2千元。」、「上訴，依第98條第2項規
    定，加徵裁判費二分之一。」、「准予訴訟救助者，暫行免
    付訴訟費用。」分別為行政訴訟法第98條、第98條之2第1項
    及第103條所明定。次按「經准予訴訟救助者，於終局判決
    確定或訴訟不經裁判而終結後，第一審受訴法院應依職權以
    裁定確定訴訟費用額，向應負擔訴訟費用之當事人徵收之；
    其因訴訟救助暫免而應由受救助人負擔之訴訟費用，並得向
    具保證書人為強制執行。」民事訴訟法第114條第1項定有明
    文。
  (二)憲法第16條所定人民之訴訟權，乃人民於其權利遭受侵害時
    得請求司法救濟之程序性基本權（司法院釋字第610號解釋
    ）。為保障此項基本權，訴訟設有人民負擔訴訟費用者，該
    訴訟法即設有訴訟救助制度，以使有伸張或防衛權利必要而
    無資力支出訴訟費用之人，仍得依法行使其訴訟權（參照司
    法院釋字第229號解釋）。現行民事訴訟及行政訴訟即屬之
    。故法院准予訴訟救助者，僅係暫免審查其於起訴前應繳納
    訴訟費用之起訴要件，以達憲法保障人民訴訟權行使之目的
    ，非謂於訴訟終局結果須由其負擔訴訟費用時，仍得免除該
    項費用之繳納義務，此觀行政訴訟法第103條規定「准予訴
    訟救助者，暫行免付訴訟費用。」自明。因此，准予訴訟救
    助而暫行免付之訴訟費用，於本案訴訟終局裁判確定或訴訟
    不經裁判而終結後，仍應向依裁判或依法應負擔訴訟費用之
    當事人徵收之。雖然有關確定訴訟費用額之程序，應如何啟
    動，行政訴訟法之規範尚不完整，僅有行政訴訟法第104條
    準用民事訴訟法第91條之依聲請確定訴訟費用額之規定，而
    無相同於民事訴訟法第114條第1項依職權確定訴訟費用額之
    規定，但基於前揭法理之說明，在本案訴訟終局確定後，既
    應徵收先前暫免之訴訟費用，則為實現此一規範要求，作成
    「應由第一審受訴法院依職權以裁定確定訴訟費用額」之解
    釋，乃符合行政訴訟法第103條之規範意旨。故原審法院依
    職權以裁定確定訴訟費用額，於法並無不合。至於抗告狀所
    載內容，徒引法官迴避之條文，並重複其於本案訴訟之主張
    ，及爭執其對相對人另案核定其普通傷病殘廢給付不服之理
    由，無一語指明原審法院裁定命其繳納訴訟費用有何違誤，
    自難認其抗告為有理，應予駁回。
四、依行政訴訟法第104條、民事訴訟法第95條、第78條，裁定
    如主文。
中    華    民    國    98    年    12    月    17    日
                    最高行政法院第七庭
                        審判長法官  藍  獻  林
                              法官  廖  宏  明
                              法官  張  瓊  文
                              法官  姜  素  娥
                              法官  林  文  舟
以  上  正  本  證  明  與  原  本  無  異
中    華    民    國    98    年    12    月    18    日
                              書記官  邱  彰  德


司法院資訊處製作；財團法人民間司法改革基金會備份。
